【裁判字號】    95,易,403
【裁判日期】    950331
【裁判案由】    偽造文書等
【裁判全文】
臺灣板橋地方法院刑事判決               95年度易字第403號
公  訴  人  臺灣板橋地方法院檢察署檢察官
被      告  乙○○
上列被告因偽造文書等案件，經檢察官提起公訴（九十五年度偵
字第二一八三號），被告於本院準備程序中就被訴事實為有罪之
陳述，經告知被告簡式審判程序之旨，並聽取當事人之意見後，
合議庭裁定由受命法官獨任進行簡式審判程序，判決如下：
    主    文
乙○○意圖為自己不法之所有，而侵占遺失物，處罰金壹仟元，
如易服勞役，以參佰元折算壹日。又行使變造之汽車駕駛執照，
足以生損害於公眾及他人，處拘役貳拾日，如易科罰金，以參佰
元折算壹日。扣案「甲○」汽車駕駛執照上所黏貼之乙○○照片
壹張沒收之。
    犯罪事實
一、乙○○於民國九十五年一月十二日晚間九時許，在臺北縣永
    和巿二段「樂華夜巿」內某處，拾獲甲○前於不詳時間及地
    點遺失之汽車駕駛執照一張，竟基於意圖為自己不法所有之
    犯意，將之侵占入己。又起意基於變造特種文書進而行使之
    犯意，於同年月十四日某時許，在其位於臺北縣三重巿雙園
    街五十七巷三十四弄五十一號二樓住處內，自行將其個人照
    片換貼在前開「甲○」汽車駕駛執照上而變造之，並隨身攜
    帶。嗣於同年月十六日下午一時十分許，騎乘機車行經臺北
    縣三重巿大智街七十一號前，因違規未戴安全帽而遭在該處
    執行交通稽查勤務之警員欄查時，竟出示前開變造之「甲○
    」汽車駕駛執照供警查核身份，足以生損害於甲○、監理機
    關對於駕駛執照核發管理之正確性以及警察機關對於交通違
    規稽查舉發之正確性。惟經警當場識破，乃查獲上情。
二、案經臺北縣政府警察局三重分局報請臺灣板橋地方法院檢察
    署檢察官偵查起訴，乙○○於本院準備程序中就被訴事實為
    有罪之陳述，經告知乙○○簡式審判程序之旨，並聽取當事
    人之意見後，合議庭裁定由受命法官獨任進行簡式審判程序
    。
    理    由
一、經查，被告乙○○對於在前述時間及地點侵占被害人甲○所
    遺失之汽車駕駛執照，復起意加以變造，進而於接受交通警
    察稽查時出示該變造證件供警查驗身份等事實，迭於警詢、
    偵查中及本院審理時自白不諱（見臺灣板橋地方法院檢察署
    九十五年度偵字第二一八三號偵查卷第五頁至第七頁及第二
    十頁、本院九十五年三月二十八日簡式審判筆錄），並有變
    造「甲○」汽車駕駛執照一張扣案以及臺北巿監理處九十五
    年三月十五日北巿監二字第０九五六０七三四五００號函一
    件暨所附汽（機）車駕駛人審驗暨各項異動登記書影本二紙
    附卷（見本院卷宗）可資佐證，足認被告自白與事實相符。
    且其變造該「甲○」汽車駕駛執照進而行使該變造證件供警
    查核身份之行為，已足生損害於被害人甲○、監理機關對於
    駕駛執照核發管理之正確性以及警察機關對於交通違規稽查
    舉發之正確性。綜上，本案事證明確，被告犯行堪以認定，
    應予依法論罪科刑。
二、查被告拾獲被害人甲○所遺失之汽車駕駛執照後，竟將之侵
    占據為己用，核其所為，係犯刑法第三百三十七條之侵占遺
    失物罪。又按汽車駕駛執照為駕駛汽車之許可憑證，由駕駛
    人向公路監理機關申請登記，考驗及格後發給之，為道路交
    通安全規則第五十條第一項前段所明定，故汽車駕駛執照自
    屬刑法第二百十二條所定之特許證。是被告換貼其個人照片
    在前開汽車駕駛執照上而變造之，復於遇警攔檢時，又持以
    供警查驗身份而行使之，核其所為，係犯刑法第二百十六條
    、第二百十二條之行使變造特種文書罪。其變造特種文書之
    低度行為應為其行使變造特種文書之高度行為所吸收，不另
    論罪。被告所犯上揭二罪間，罪名有異，犯意各別，應予分
    論併罰。爰審酌被告僅於八十一年間因違反煙酒專賣條例案
    件，經本院以八十一年度重刑簡字第五一六號判處罰金五千
    元，如易服勞役，以三百元折算一日確定，並繳清罰金執行
    完畢，有臺灣高等法院被告前案紀錄表一件在卷足憑，別無
    其他犯罪前科，平日素行尚稱良好，兼衡其犯罪動機、目的
    、手段、所生危害以及犯罪後坦承犯行、頗知悔悟之態度等
    一切情狀，分別量處如主文所示之刑，並諭知易服勞役及易
    科罰金之折算標準，以資懲儆。
三、扣案變造「甲○」汽車駕駛執照上所黏貼之被告本人照片一
    張，係被告所有供犯罪所用之物，業據其陳明屬實（見本院
    九十五年三月二十八日簡式審判筆錄），應依刑法第三十八
    條第一項第二款規定宣告沒收之。
據上論斷，應依刑事訴訟法第二百七十三條之一第一項、第二百
九十九條第一項前段，刑法第二百十二條、第二百十六條、第三
百三十七條、第四十一條第一項前段、第四十二條第二項、第三
十八條第一項第二款，罰金罰鍰提高標準條例第一條前段、第二
條，判決如主文。
本案經檢察官陳鴻濤到庭執行職務。
中    華    民    國    95    年    3     月    31    日
                  刑事第七庭  法  官  王  瑜  玲
上列正本證明與原本無異。
如不服本判決，應於判決送達後10日內向本院提出上訴狀（應附
繕本），上訴於臺灣高等法院。
中    華    民    國    95    年    3     月    31    日
                              書記官  黃  頌  棻
附錄本案論罪科刑法條全文：
中華民國刑法第二百十二條
（偽造變造特種文書罪）
偽造、變造護照、旅券、免許證、特許證及關於品行、能力服務
或其他相類之證書、介紹書，足以生損害於公眾或他人者，處一
年以下有期徒刑、拘役或三百元以下罰金。
中華民國刑法第二百十六條
（行使偽造變造或登載不實之文書罪）
行使第條至第條之文書者，依偽造、變造文書或登載不實事項或
使登載不實事項之規定處斷。
中華民國刑法第三百三十七條
（侵占遺失物罪）
意圖為自己或第三人不法之所有，而侵占遺失物、漂流物或其他
離本人所持有之物者，處五百元以下罰金。


司法院資訊處製作；財團法人民間司法改革基金會備份。
